【裁判字號】    99,台上,3850
【裁判日期】    990618
【裁判案由】    妨害性自主
【裁判全文】
最高法院刑事判決            九十九年度台上字第三八五０號
上  訴  人  甲○○
選任辯護人  常照倫律師
上列上訴人因妨害性自主案件，不服台灣高等法院台中分院中華
民國九十七年七月二十三日第二審判決（九十七年度上訴字第一
三一一號，起訴案號：台灣彰化地方法院檢察署九十六年度偵字
第一一０八五號），提起上訴，本院判決如下：
    主  文
上訴駁回。
    理  由
按刑事訴訟法第三百七十七條規定：上訴於第三審法院，非以判
決違背法令為理由不得為之；是提起第三審上訴，應以原判決違
背法令為理由，係屬法定要件；如果上訴理由書狀並未依據卷內
訴訟資料具體指摘原判決不適用何種法則或如何適用不當，或所
指摘原判決違法情事顯與法律規定得為第三審上訴理由之違法情
形不相適合時，均應認其上訴為違背法律上之程式，予以駁回。
本件原判決維持第一審變更檢察官起訴法條（性騷擾防治法第二
十五條第一項）後，論處上訴人甲○○強制猥褻罪刑（處有期徒
刑十月）之判決，駁回上訴人在第二審之上訴，已詳敘其調查證
據之結果及證據取捨並認定事實之理由；所為論斷，均有卷存證
據資料可資覆按。從形式上觀察，原判決並無違背法令之情形。
上訴人之上訴意旨略稱：(一)Ａ女（成年人，即警局編以代號3520
－SH9602者；真實姓名詳卷）於警詢時稱：「當時甲○○是坐在
我的左邊，然後甲○○又捏並拍打我左大腿，這時我就直接換位
子坐到旁邊另一個單人座的沙發上…然後就作勢要親我、抱我…
這時候我有反抗還與甲○○發生拉扯」云云；偵查時則改稱：「
因為我們要談印刷必須要拿紙張過去跟甲○○講紙張大小、格數
等細節，沙發不是很大，甲○○馬上就用手狂捏我的左大腿外側
，手也有觸碰、壓到左大腿內側，但是沒有捏到左大腿內側，還
有用手攬著我的腰、摸我的後頸部，作勢要舔我、親我…甲○○
就反覆上開捏我左大腿內、外側的行為…後來我坐回一人座的沙
發，甲○○硬靠過來，我用腳抵著他」等語。Ａ女對於上訴人究
係拍打Ａ女左大腿，或係用手狂捏Ａ女左大腿；上訴人拍打Ａ女
左大腿後，至Ａ女改坐至另處沙發前，上訴人對於Ａ女是否尚有
伸手攬住腰部、撫摸後頸部、強行要親吻等行為，以及上訴人有
無反覆捏摸Ａ女左大腿內、外側之行為等供述，顯然前後存有差
異或矛盾。原判決僅記載所採取認為真實部分之供述證據，而未
說明其取捨、判斷之理由者，有判決理由不備之違法。(二)依證人
張○涵於警詢時稱：「當合作案談到一段落時，甲○○就對Ａ女
拉拉扯扯，作勢要抱她，並出言要Ａ女讓他親一下，Ａ女有出手
阻擋，並出言要甲○○不要這樣子，但甲○○還是持續要擁抱及
親吻Ａ女，所以我就上前擋在二人中間打圓場，我有對甲○○說
…我看工作場所這種情況不是辦法，就把甲○○帶上車載走」及
證人張○欽於警詢及第一審分別證稱：「四個人邊喝邊談，其間
甲○○就對Ａ女說要讓他親一下、抱一下等語，也有出手捏她的
大腿，Ａ女有出手阻擋，叫甲○○不要這樣子，但甲○○還是持
續做出要擁抱及親吻Ａ女的動作」、「被告（指上訴人，下同）
口頭上有提到說親對方，但是沒有親到，就有動作上的拉扯，被
告有接近，但是Ａ女拒絕並將被告推開，推開之後大家還坐著談
事情，但是拉扯的細節我記得不是很清楚，僅是有說親一下」各
等語；可證明上訴人對於Ａ女並無伸手攬住腰部、撫摸後頸部及
反覆摸Ａ女左大腿內、外側之行為。原判決以上開證言，作為認
定上訴人有對Ａ女強制猥褻行為之證據，有認定事實與所採證據
不相適合之證據上理由矛盾之違誤。(三)縱認上訴人與Ａ女間有拍
打、拉扯之行為，然此並非強暴、脅迫、恐嚇、催眠術等方法，
與刑法第二百二十四條所列舉之方法並不相當。再上訴人縱有對
Ａ女作勢親吻之行為，然係乘Ａ女未及注意之際，突然為之，上
訴人所為是否足以滿足自己性慾，已有可疑；更何況，Ａ女發覺
後即予拒絕，生理上亦不足以誘起性慾，上訴人所為尚不構成強
制猥褻罪。原判決有判決不適用法則之違法等語。
惟查：原判決依憑上訴人之部分供述，證人即被害人Ａ女及證人
張○涵、張○欽之證詞暨卷附秀傳紀念醫院診斷證明書（內容為
Ａ女受有髖及大腿挫傷、踝扭傷及拉傷、手指挫傷）等各項證據
資料，於理由欄詳敘認定上訴人有原判決事實欄所載，於民國九
十六年十月三十日下午五時許，在彰化縣彰化市○○路○○○號
○樓○○報社彰化分社內，基於猥褻之犯意，以強暴之方法對Ａ
女為猥褻行為犯行之理由；並敘明上訴人否認猥褻犯罪，所辯：
伊雖有捏Ａ女左大腿之行為，但伊平時飲酒之後，習慣上都會對
周遭之人有相同動作，並無猥褻Ａ女之意云云，以及證人宋○○
於第一審所述：上訴人平時酒後，常會對周遭之人有親、抱、用
手捏腿之動作，男、女均有，亦曾對彼有過相同行為等詞，認如
何不足憑為上訴人有利認定之理由（見原判決理由欄二之(一)、(二)
）。經核原判決採證認事並無違反經驗法則、論理法則，亦無任
意推定犯罪事實、違背證據法則、判決理由不備、理由矛盾或適
用法則不當之違誤。且證據之證明力係由法院本於確信自由判斷
，證人之證言縱令先後未盡相符，但事實審法院本於審理所得之
心證，就其證言一部分認為確實可信予以採取，原非法所不許。
又同一證人前後供述之證言彼此不能相容時，則採信同一證人之
部分證言時，當然排除其他部分證言，此為法院取捨證據法理上
當然結果，縱未於判決理由內說明捨棄其他部分證言而僅說明採
用某部分證言之理由，於判決本旨亦無影響。上訴意旨(一)、(二)無
非就原審採證認事之適法職權行使，重為事實上之爭執，俱難認
係第三審上訴之適法理由。又刑法第二百二十四條所稱「強暴之
方法」，係指一切有形之暴力方法而言，不論係對人或對物行使
，均屬之。另刑法第十六章妨害性自主罪章於八十八年四月二十
一日修正公布，其立法目的，係考量該章所定性交、猥褻行為侵
害之法益，乃是個人性自主決定權及身體控制權；該次修正前之
刑法將之列於妨害風化罪章，不但使被害人身心飽受傷害，且難
以超脫名節之桎梏，故將之與妨害風化罪章分列，自成一章而為
規範。是以，凡客觀上足以刺激或滿足性慾且與「性」之意涵包
括性器官、性行為及性文化有關，而侵害性自主決定權及身體控
制權者，即屬列於該章之刑法第二百二十四條所稱之「猥褻行為
」，並不以行為人之主觀犯意在滿足其個人之性慾為必要。依原
判決認定之事實，上訴人係未經Ａ女之同意，捏壓Ａ女之左大腿
內、外側，並於Ａ女出手擋拒之情形下，猶對Ａ女為上開舉動，
致Ａ女於反抗中受有身體上之傷害等情。倘若無訛，則上訴人已
對Ａ女施以有形之暴力，且為「捏壓大腿內、外側」等客觀上足
以刺激性慾，並與「性」之意涵有關而侵害Ａ女之性自主決定權
及身體控制權之行為。原判決論上訴人以刑法第二百二十四條之
強制猥褻罪，並無判決不適用法則或適用法則不當之違誤。上訴
意旨(三)及其他上訴意旨所指各節，顯非依據卷內訴訟資料具體指
摘原判決有何違背法令之情形，徒憑己見，任意指摘，核與法律
規定得為第三審上訴理由之違法情形不相適合。應認上訴人之上
訴為違背法律上之程式，予以駁回。又本院為法律審，上訴人之
刑事陳報狀所附九十七年九月二十三日和解筆錄（影本），無從
予以審酌，併此敘明。
據上論結，應依刑事訴訟法第三百九十五條前段，判決如主文。
中    華    民    國  九十九  年    六    月   十八   日
                      最高法院刑事第七庭
                          審判長法官  林  永  茂
                                法官  蘇  振  堂
                                法官  蕭  仰  歸
                                法官  林  立  華
                                法官  陳  世  淙
本件正本證明與原本無異
                                      書  記  官
中    華    民    國  九十九  年    六    月  二十二  日
                                                      Q

司法院資訊處製作；財團法人民間司法改革基金會備份。
